【裁判字號】    95,上訴,1785
【裁判日期】    950928
【裁判案由】    違反槍砲彈藥刀械管制條例等
【裁判全文】
臺灣高等法院刑事判決                95年度上訴字第1785號
上  訴  人
即  被  告  甲○○
指定辯護人  本院公設辯護人  陳德仁
上列上訴人，因違反槍砲彈藥刀械管制條例案件，不服臺灣桃園
地方法院94年訴字第2345號，中華民國95年2 月21日第一審判決
（起訴案號：臺灣桃園地方法院檢察署94 年偵字第13748號），
提起上訴，本院判決如下：
    主  文
原判決撤銷。
甲○○未經許可，持有可發射子彈具有殺傷力之改造手槍，處有
期徒刑參年陸月，併科罰金新臺幣伍萬元，罰金部分如易服勞役
，以新臺幣貳仟元折算壹日。
扣案改造手槍壹支（含彈匣壹個，槍枝管制編號：0000000000號
）、直徑約捌點捌MM土造子彈柒顆，均沒收。
    事  實
一、甲○○因經商失敗缺錢花用，為仿效日本千面人在食品下毒
    恐嚇商家取財之犯案手法，竟於民國（下同）94年7 月24日
    ，在桃園縣桃園市○○○街93號2 樓住處書寫內容為「一、
    我們是某在押重犯的幕後集團，急籌跑路費‧‧‧每家金額
    不多，新台幣（下同）200 萬元。二、如不願協助，我們將
    派人在貴公司販售的蔬果、冷凍食品及各項飲料等注射無色
    無味的化學毒劑（誤食者致死）。三、否則將先開槍警告，
    爾後還有更大的驚喜! （炸彈伺候）。四、不許報警。五、
    付款方式，指定客服部邱美娜課長親自用貴公司商品裝現鈔
    搭7月27日12點51桃園台中自強號火車‧‧‧自會有自稱【
    張董】去取款」等語恐嚇信函，並於寄件人署名「平鎮消防
    隊」，收寄人「客服部邱美娜課長」，迨書寫完畢，甲○○
    即於同月25日下午15時許，將恐嚇信持至桃園縣大園鄉內某
    郵筒，以限時專送方式投遞，向桃園縣平鎮市○○路57號之
    大潤發量販店勒索200 萬元。嗣甲○○於同月28日上午撥打
    大潤發量販店電話，與邱美娜通話，要求邱美娜告知行動電
    話號碼作為連絡交款之用，並要邱美娜親自搭乘當日中午12
    時51分自強號火車南下至台中交付200 萬元勒索款，嗣徵得
    甲○○同意，改由其他員工前往付款，甲○○為逃避查緝，
    先要求大潤發量販店之付款人員搭乘火車至台中，旋即要其
    改搭乘同日15時53分之復興號火車由台中返回台北，惟大潤
    發量販店所提供之行動電話，因故未接通，致未能順利取得
    勒索款而未遂。甲○○心有未甘，接續於同月29日下午14時
    12分許，再撥打大潤發量販店總機電話，告知邱美娜，揚言
    已在大潤發量販店內裝置炸彈，苟不依約付款，將予以引爆
    等語加以恫嚇，並要求再次派員於同月29日搭乘下午17時32
    分1012班次復興號火車交付勒索款項200 萬元，邱美娜等人
    佯裝同意付款，由警員喬裝為大潤發量販店員工搭乘上述火
    車前往交款，惟甲○○同夥丙○○於上開等候鐵道旁發現有
    員警巡邏，為恐事跡敗露，而通知甲○○、乙○○放棄當日
    取款行動而未遂（甲○○恐嚇取財罪，經原審判處有期徒刑
    一年六月確定，未據上訴而確定），喬裝交款員工之警員發
    現甲○○騎乘機車，在丟包地點附近查看，遂通知埋伏警網
    展開圍緝。至同月30日22時50分許，在桃園市○○路○ 段58
    號前查獲甲○○，並扣得行動電話一支。甲○○另行起意，
    於93年2月間（起訴書誤為93年1月），因姓名年籍不詳綽號
    「阿奇」之成年男子至其所經營桃園市○○路卡拉OK店消費
    37000元後，無力清償債務，遂將所有具殺傷力仿GLOCK廠27
    型半自動手槍製造之玩具手槍換裝土造金屬槍管而成之改造
    手槍1支（槍枝管制編號0000000000號）、彈匣1個、直徑約
    8.8mm 金屬彈頭土造子彈12顆交付予甲○○以抵償前述債務
    ，甲○○明知前述可發射子彈具有殺傷力之改造手槍及土造
    子彈均屬違禁物，未經許可，不得持有，仍於93年2 月間在
    上址收受而持有，甲○○收受上開槍枝子彈後，於不詳時間
    地點試射1顆子彈。嗣甲○○於94年7月30日22時50分許，因
    上述恐嚇取財案件遭警察逮捕後，經甲○○同意警方搜索其
    桃園市○○○街93號2 樓住處，於同日23時12分，在甲○○
    上開住處起出上開槍枝及剩餘之11顆子彈（鑑驗試射4 顆，
    該4 顆已不具有殺傷力），查悉上情，並於同月31日查獲恐
    嚇取財之丙○○、乙○○。
二、案經桃園縣政府警察局平鎮分局報請台灣桃園地方法院檢察
    署檢察官偵查起訴。
    理  由
壹、程序方面：
一、本件認定事實所引用之卷內所有卷證資料（包含人證與文書
    證據、物證等證據），並無證據證明係公務員違背法定程序
    所取得，被告、指定辯護人於準備程序即陳明對檢察官所提
    出之證據方法之證據能力沒意見等語，並於審判期日對法院
    提示之卷證，亦陳明沒意見等語在卷。又卷內之文書證據，
    亦無刑事訴訟法第159條之4之顯有不可信之情況與不得作為
    證據之情形。再者，內政部警政署刑事警察局94年8 月19日
    刑鑑字第0940121691號槍彈鑑定書，係鑑定被告所持有之改
    造手槍及土造子彈是否具有殺傷力，核其本質，乃被告以外
    之人於審判外之書面陳述，依刑事訴訟法第159條第1項規定
    ，不具證據能力，惟檢察官及被告、指定辯護人於法院行準
    備程序及審理時均同意將其作為證據使用，且該槍彈鑑定書
    ，與檢察官主張之事實有關聯性，而內政部警政署刑事警察
    局作成前開槍彈鑑定書時亦無任何不適當情況，依刑事訴訟
    法第159條之5第1 項規定，有證據能力。綜上，依刑事訴訟
    法第159條至159條之5 規定，本件認定事實所引用本件卷證
    所有證據（包含人證與文書證據、物證等證據），均有證據
    能力。
二、扣案改造手槍1 支（槍枝管制編號0000000000號），及土造
    子彈11顆，並非供述證據，無傳聞法則適用，且與本案具有
    關聯性，自具有證據能力。
貳、實體方面：
一、上揭時地持有槍彈犯罪事實，業據上訴人即被告（下稱被告
    ）甲○○，於偵查及原審時坦承不諱，復有扣案改造手槍 1
    支（槍枝管制編號0000000000號）及土造子彈11顆等物為證
    。又上開扣案物品經送請內政部警政署刑事警察局鑑定結果
    ：(一)送鑑改造手槍1 支（槍枝管制編號0000000000號）認係
    由仿GLOCK 廠27型半自動手槍製造之玩具手槍換裝土造金屬
    槍管而成之改造手槍，機械性能良好，可擊發同案送鑑子彈
    ，認具有殺傷力；(二)送鑑子彈11顆，認均係土造子彈（具直
    徑約8.8MM金屬彈頭），採樣4顆試射，均可擊發，認具殺傷
    力等情，有內政部警政署刑事警察局94年8 月19日刑鑑字第
    0940075560號槍彈鑑定書在卷可憑（偵查卷185頁至187頁）
    ，是該槍彈具有殺傷力，洵堪認定。
二、被告雖辯稱：其於94年7 月30日23時許，在桃園市○○○街
    93號2 樓，警方執行搜索時主動供承上開槍枝子彈放置地點
    ，符合自首要件，請依刑法第62條規定減輕其刑云云。
(一)惟按，刑法第62條所謂發覺，固非以有偵查犯罪權之機關或
    人員確知其人犯罪無誤為必要，而於對其發生嫌疑時，即得
    謂為已發覺；但此項對犯人之嫌疑，仍須有確切之根據得為
    合理之可疑者，始足當之，若單純主觀上之懷疑，要不得謂
    已發生嫌疑（參照最高法院72年度臺上字第641 號判例要旨
    ）。本件被告對大潤發量販店為上開恐嚇取財犯行，於恐嚇
    信件上書寫「‧‧‧否則將先開槍警告，爾後還有更大的驚
    喜! （炸彈伺候）」等語，另於大潤發量販店報警處理後，
    經警對於被告所使用手機門號進行監聽，於被告94年7 月29
    日以0000000000撥打於同案被告乙○○0000000000電話內容
    亦提及「二哥，細漢仔識不識貨」等語，經警研判上開對話
    之內容應指被告欲與他人交易槍枝、子彈，是負責承辦本件
    恐嚇取財之桃園縣政府平鎮分局警員，於被告被逮捕前，即
    已懷疑被告持有槍枝，應堪認定。
(二)證人即桃園縣政府警察局平鎮分局小隊長林志峰於原審時亦
    結證：剛進入被告家中時，伊有先詢問被告家中有無其他違
    禁物，被告回答沒有，搜索到一半時，伊又再度問被告當初
    說要交給兒子拿去大園賣的槍、子彈在何處，被告才回答放
    在房間裡，伊又再問被告在房間何處，被告才告知在房間內
    某件外套的口袋內等語（原審95年2月7日筆錄），是以偵查
    員警已有確切根據，得為合理之可疑被告為持有槍彈涉嫌人
    ，且經警方詢問後，被告才告知槍枝、子彈之藏放位置，則
    被告主動供出槍、子彈藏放地點，充其量僅係自白，而不符
    合自首之要件，洵堪認定。
(三)又被告上訴狀主張本件搜索不合法云云，但依上開恐嚇取財
    查獲之經過以觀，被告同意警方搜索民富二街之住處乙節，
    核與常情相符，並有同意搜索證明書、搜索扣押筆錄在卷可
    憑（參見偵查卷48至51頁），佐以被告於原審辯稱伊係自首
    之情節，足見被告於本院時空口辯稱本件搜索不合法云云，
    難以採取。從而，本件事證明確，被告上開犯行，洵堪認定
    ，自應依法論科。
三、茲按，持有槍砲為長時間之繼續，乃行為之繼續而非狀態之
    繼續，故如未受允准，持有槍砲而無正當理由之行為持續長
    時間，於終止持有前，均在其犯罪行為實施中。其間法律縱
    有變更，其行為既繼續實施至新法施行以後，即與犯罪後法
    律有變更之情形不同，不生新舊法比較適用問題（最高法院
    75年度台上字第3370號判決意旨參照）。槍砲彈藥刀械管制
    條例第11條，雖於89年7月5 日修正公布（同年月7日生效）
    ，嗣於94年1 月26日再修正公布（同年月28日生效），最新
    修正公布規定係將原條例第8 條與第10條、第11條合併修正
    移列為修正條文第8 條，原條例第10條、第11條則刪除，依
    前揭說明，被告持有改造手槍之行為，乃行為繼續而非狀態
    之繼續，其持有行為繼續至94年1 月28日新法施行後，故不
    生行為後法律變更應為新舊法比較之問題，自應適用其行為
    終止時之現行槍砲彈藥刀械管制條例第8條第4項之規定論處
    。同條例第12條規定，則未經修正，自無新舊法比較適用之
    餘地。本件被告未經中央主管機關許可，持有前揭具殺傷力
    之改造手槍及土造子彈，核其所為，係犯槍砲彈藥刀械管制
    條例第8條第4項之未經許可持有可發射子彈具有殺傷力改造
    手槍罪、同條例第12條第4 項之未經許可持有子彈罪。被告
    以一行為持有前開改造手槍及子彈，係以一行為同時觸犯二
    罪名，為想像競合犯，應依刑法第55條規定，從一重之未經
    許可持有可發射子彈具有殺傷力之改造手槍罪處斷。原審經
    審理結果，認被告此部分犯罪明確，予以論科，固非無見，
    但刑法已於94年2月2日修正公布，並自95年7月1日起施行，
    易服勞役之折算標準，已提高為以新台幣一千元、二千元、
    三千元折算一日，經比較後，以新法有利於被告，自應適用
    新法，原審未及比較，以致適用舊法，自有違誤。被告提起
    上訴，以上情置辯，依上所述，核非有理由，惟原判決既有
    上開可議，即屬無可維持，應由本院撤銷改判。爰審酌被告
    持有具有殺傷力之改造手槍及子槍，對社會產生潛在之危險
    ，影響社會安全秩序非輕，暨其犯後坦承犯行，態度良好等
    一切情狀，量處如主文第二項所示之刑，並就併科罰金部分
    ，諭知易服勞役之折算標準，以示懲儆。扣案改造手槍1 支
    （含彈匣1個，槍枝管制編號0000000000號），及直徑約8.8
    ㎜之改造子彈7 顆，業經鑑定具有殺傷力，已詳如前述，自
    屬違禁物，應依刑法第38條第1項第1款之規定宣告沒收。另
    鑑定所試射子彈4顆，及被告於不詳時地所試射之子彈1顆，
    已因擊發而不具殺傷力，自非違禁物，爰不宣告沒收。末查
    ，被告受合法傳喚，無正當理由不到庭，爰不待其陳述，逕
    行判決如前。
四、另查，本件原審於94年12月20日就被告甲○○，與同案被告
    乙○○、丙○○被訴恐嚇取財犯行審理後，定期於94年12月
    28日宣判（在押之被告丙○○經准具保五萬元），12月28日
    被告甲○○出庭聆聽判決，經諭知准以十萬元具保，但被告
    甲○○未能具保，判決書於95年1月5日送達看守所，由被告
    甲○○親自收受。嗣原審於95年2月7日審理被告甲○○違反
    槍砲彈藥刀械管制條例犯行後，定於2 月21日宣判，同日並
    准被告以十萬元具保而停止羈押，判決書於2 月26日送達至
    被告住處收受等情，有原審案卷可稽，原審嗣將被告甲○○
    恐嚇取財部分，移送檢察官執行（參見原審卷152、153頁）
    ，而檢送本院之上訴公函亦載明此旨，則依上開情節，被告
    甲○○於95年2 月28日所具上訴狀，應係就持有槍彈部分，
    提起上訴，極為明確，洵堪認定。況且，本件被告所犯恐嚇
    取財，與持有槍彈犯行，並無裁判上一罪關係。從而，本院
    詢問公設辯護人、蒞庭檢察官意見後，自得認定上情，並依
    法就上訴部分為上開裁判，附此載明。
據上論斷，應依刑事訴訟法第369條第1項前段、第371條、第364
條、第299條第1項前段，槍砲彈藥刀械管制條例第8條第4項、第
12條第4項，刑法第2條第1項、第11條前段、第55條、第42條第3
項、第38條第1項第1款，判決如主文。
本案經檢察官林秀濤到庭執行職務
中    華    民    國    95    年    9     月    28    日
                  刑事第六庭  審判長法  官  林  堭  儀
                                    法  官  莊  謙  崇
                                    法  官  蔡  聰  明
以上正本證明與原本無異。
如不服本判決，應於收受送達後十日內向本院提出上訴書狀，其
未敘述上訴之理由者並得於提起上訴後十日內向本院補提理由書
（均須按他造當事人之人數附繕本）。
                                    書記官  高  士  童
中    華    民    國    95    年    9     月    29    日
附錄：本案論罪科刑法條全文
槍砲彈藥刀械管制條例第8條：
未經許可，製造、販賣或運輸鋼筆槍、瓦斯槍、麻醉槍、獵槍、
空氣槍或第4條第1項第1 款所定其他可發射金屬或子彈具有殺傷
力之各式槍砲者，處無期徒刑或5年以上有期徒刑，併科新臺幣1
千萬元以下罰金。
未經許可，轉讓、出租或出借前項所列槍枝者，處5 年以上有期
徒刑，併科新臺幣1千萬元以下罰金。
意圖供自己或他人犯罪之用，而犯前二項之罪者，處無期徒刑或
7年以上有期徒刑，併科新臺幣1千萬元以下罰金。
未經許可，持有、寄藏或意圖販賣而陳列第1項所列槍枝者，處3
年以上10年以下有期徒刑，併科新臺幣700萬元以下罰金。
第1項至第3項之未遂犯罰之。


司法院資訊處製作；財團法人民間司法改革基金會備份。
